臺灣嘉義地方法院刑事判決　　　　　　　 100年度易字第72號
公　訴　人　臺灣嘉義地方法院檢察署檢察官
被　　　告　謝宗宏
上列被告因恐嚇取財等案件，經檢察官提起公訴（99年度偵字第
7098號），本院判決如下：
    主  文
謝宗宏犯侵占罪，累犯，處有期徒刑陸月，如易科罰金，以新台
幣壹仟元折算壹日。又犯恐嚇取財未遂罪，累犯，處有期徒刑陸
月，如易科罰金，以新臺幣壹仟元折算壹日。應執行有期徒刑拾
月，如易科罰金，以新臺幣壹仟元折算壹日。
    犯 罪 事 實
一、謝宗宏前因毒品危害防制條例案件，經臺灣臺中地方法院以
    97年度易字第24號判決，判處有期徒刑5月確定，於民國97
    年8月30日執行完畢。猶不知悔改，而為下列犯行：
  (一)於98年11月13日18時30分許，徵得黃奎皓同意，駕駛登記於
    黃奎皓之母陳素珠名下，而由黃奎皓所使用之車牌號碼0375
    -DY號自用小客車，搭載黃奎皓前往位於臺北縣新店市○○
    路○段227號之便利商店，由黃奎皓下車購物，其留在車上等
    候，詎其意圖為自己不法之所有，基於侵占之犯意，於黃奎
    皓購物回來後，向黃奎皓佯稱至附近尋友馬上回來，經黃奎
    皓應允留在上揭便利商店等候，謝宗宏旋即將自用小客車迅
    速駛離，將該車以變易持有為所有之意思予以侵占入己。
  (二)謝宗宏復意圖為自己不法之所有，基於恐嚇取財之犯意，於
    98年11月14日19時22分許，聯絡黃奎皓未果後，另撥打黃奎
    皓友人林芷顗之行動電話，恐嚇稱：轉告黃奎皓準備新臺幣
    （下同）1萬元來贖車，否則將車子解體等語，林芷顗隨即
    轉告黃奎皓上情，謝宗宏以此加害財產之事，使黃奎皓心生
    畏懼，致生危害於安全。嗣於98年11月19日3時許，在臺北
    縣泰山鄉○○路與中山路路口附近某加油站，謝宗宏與黃奎
    皓相約碰面交付1萬元，惟謝宗宏尚未取得贖款前，為黃奎
    皓訴警據報到場查獲，因而未能得逞。
二、案經黃奎皓訴由新北市政府警察局移送臺灣臺北地方法院檢
    察署呈請臺灣高等法院檢察署令轉臺灣嘉義地方法院檢察署
    檢察官偵查起訴。
    理  由
壹、程序事項
    按被告以外之人於審判外之言詞或書面陳述，除法律有規定
    者外，不得作為證據。當事人、代理人或辯護人於法院調查
    證據時，知有第159條第1項不得為證據之情形，而未於言詞
    辯論終結前聲明異議者，視為有前項之同意。被告以外之人
    於偵查中向檢察官所為之陳述，除顯有不可信之情況者外，
    得為證據，刑事訴訟法第159條第1項、第159條之5第2項、
    第159條之1第2項分別定有明文。查檢察官、被告謝宗宏對
    於證人即告訴人黃奎皓、證人林芷顗於警詢時之陳述，未於
    言詞辯論終結前聲明異議，本院審酌其等言詞陳述作成時之
    情況，核無違法取證或其他瑕疵，認為以之作為證據為適當
    ，是其等此部分之陳述，應有證據能力。又證人林芷顗於檢
    察官依法訊問並命具結之證詞，本院審酌其於陳述時之外在
    環境及情況，並無顯有不可信之情況，從而其此部分之證述
    ，亦有證據能力。
貳、實體事項
一、訊據被告固供承有於上揭時地開走車子，並撥打林芷顗電話
    恐嚇告訴人，惟矢口否認有何侵占、恐嚇取財之犯行，辯稱
    ：98年10月份，黃奎皓向伊借43,000元左右，那是伊之前工
    作的存款，沒有開借據或本票。98年11月13日當時是伊開車
    載黃奎皓，伊請黃奎皓進去買飲料、香煙，他先出來，把飲
    料、香煙拿給伊，後來他叫伊去新店網咖幫他向他朋友拿藥
    ，網咖名稱伊忘記了，那個人伊不認識，當時黃奎皓有先打
    電話給他朋友，說等一下會有人開車過去找他，伊沒有過去
    ，伊把車子開到泰山那邊。伊從來沒有決定不把車子還黃奎
    皓，伊並無侵占該車的意思，因為黃奎皓欠伊4萬多元，所
    以伊才把車子開走。伊打電話給林芷顗請她轉告黃奎皓拿錢
    來還，跟黃奎皓要1萬元，是因為他欠伊錢，伊有講恐嚇的
    話，因為生氣的關係，伊承認有恐嚇，但不是恐嚇取財，伊
    並無不法所有的意圖云云。然查：
  (一)上揭犯罪事實，業據告訴人於警詢及本院審理時、證人林芷
    顗於警詢及偵查時證述綦詳（見99年度偵字第4716號卷-下
    稱偵卷1，第5-9、55-57頁；本院100年度易字第72號卷-下
    稱本院卷，第49-58頁），並經被告於偵查時坦承不諱（見
    偵卷1第34-35、56頁；99年度偵字第7098號卷-下稱偵卷2，
    第15-17頁），復有車籍查詢-基本資料詳細畫面、受理各類
    案件紀錄表及員警工作紀錄簿各1份等附卷可稽（見偵卷1第
    25、39-40頁），是依上揭補強證據已足認被告於偵查時所
    為之任意性自白，核與事實相符，被告確有侵占、恐嚇取財
    未遂之犯行。
  (二)雖被告以上詞置辯，然被告於99年9月21日偵查時供承：伊
    一開始就是要把車子開走自己使用。那天凌晨伊就起意要恐
    嚇勒贖，伊打電話給黃奎皓他沒有接，伊再打電話給林芷顗
    ，林芷顗再轉告給黃奎皓，伊在電話中也有叫林芷顗跟黃奎
    皓說。11月19日伊有約他們2人在泰山鄉○○路、中山路口
    碰面要拿1萬元，但後來警察有到場，1萬元伊沒有拿到等語
    （見偵卷2第16頁），是其於本院始翻異前詞，而為上開辯
    解，所辯是否可採，已非無疑。
  (三)告訴人從未向被告借款乙節，已據告訴人於本院審理時結證
    屬實（見本院卷第56頁），觀諸被告於偵查時從未提及與告
    訴人有借款之債務糾紛，於本院又未能提出借款之相關證據
    ，則其辯稱係因告訴人積欠借款，才未馬上歸還上揭自用小
    客車，顯係卸責之詞，委無足採。又對於被告當時為何開走
    自用小客車乙節，告訴人於本院審理時結證稱：伊買飲料出
    來時被告在，他說要去找朋友一下，叫伊在那邊等他一下，
    他說馬上回來，伊當時認為應該是半個小時以內，結果他就
    沒有回來了等語（見本院卷第50、55-56頁），且依被告所
    辯，其既不認識告訴人友人，則告訴人當無可能委請被告單
    獨與該友人會面，另依常理判斷，告訴人亦無需獨自1人留
    在便利商店等候被告，是被告否認係其主動開口要求開走該
    車，核與事實不符，從而被告於合法持有告訴人之自用小客
    車中，佯稱上情開走該車，且嗣後未歸還告訴人，顯係基於
    侵占之犯意。又被告明知告訴人並未積欠借款，卻向告訴人
    恐嚇交付1萬元，則其辯稱其主觀上並無不法所有之意圖，
    已難令人採信。
  (四)綜上所述，足認被告自白之部分與事實相符，其上揭所辯顯
    係飾卸之詞，委無可採。本件事證明確，被告之犯行均堪予
    認定。
二、論罪科刑部分：
  (一)核被告所為，係犯刑法第335條第1項之侵占罪，及同法第34
    6條第3項、第1項之恐嚇取財未遂罪。被告所犯上開2罪，犯
    意各別，行為互殊，應予分論併罰。被告前因毒品危害防制
    條例案件，經臺灣臺中地方法院以97年度易字第24號判決，
    判處有期徒刑5月確定，於97年8月30日執行完畢，此有臺灣
    高等法院被告前案紀錄表1份在卷可參，其受徒刑之執行完
    畢後，5年以內故意再犯本件有期徒刑以上之罪，均為累犯
    ，各應依刑法第47條第1項規定加重其刑。被告雖已著手於
    恐嚇取財行為之實行，惟既尚未生犯罪之結果，而屬未遂犯
    ，爰依刑法第25條第2項規定，並先就累犯加重後減輕其刑
    。爰審酌被告高職畢業之智識程度，不思正途獲取財物，行
    為之手段，告訴人所受之危害，及被告犯後否認犯行，尚未
    與告訴人達成和解等一切情狀，各量處如主文所示之刑。雖
    公訴人對被告所犯2罪分別求處有期徒刑10月、8月，然被告
    係因一時貪念，始觸犯法網，本院綜合被告犯行之一切情狀
    ，認對其量處如主文所示之刑，已足收懲儆之效，公訴人具
    體求刑之刑度範圍尚屬過重，應併敘明。
  (二)按98年6月19日公布之司法院釋字第662號解釋：「中華民國
    94年2月2日修正公布之現行刑法第41條第2項，關於數罪併
    罰，數宣告刑均得易科罰金，而定應執行刑之刑逾6個月者
    ，排除適用同條第1項得易科罰金之規定部分，與憲法第23
    條規定有違，並與本院釋字第366號解釋意旨不符，應自本
    解釋公布之日起失其效力。」故對於數罪併罰，數宣告刑均
    得易科罰金，而定應執行之刑超過6個月之案件，依司法院
    釋字第366號、662號解釋意旨，仍得易科罰金，且刑法第41
    條第8項業於99年1月1日修正公布施行，本件被告犯罪時間
    係在司法院大法官釋字之後，並無適用修正前刑法第41條第
    8項之規定，而應依循司法院大法官釋字意旨，是本件被告
    行為後刑法並無變更之情形，自無新舊法比較之必要，故就
    被告所犯之有期徒刑，及所定應執行之刑，應逕依現行有效
    之刑法第41條第8項規定，均諭知易科罰金之折算標準。
據上論斷，應依刑事訴訟法第299條第1項前段，刑法第335條第1
項、第346條第3項、第1項、第47條第1項、第25條第2項、第51
條第5款、第41條第1項前段、第8項，刑法施行法第1條之1第1項
、第2項前段，判決如主文。
本案經檢察官郭志明到庭執行職務。
中    華    民    國   100    年    2     月    25    日
                刑事第二庭  審判長法  官  沈福財
                                  法  官  林青怡
                                  法  官  卓春慧
以上正本證明與原本無異。
如不服本判決應於收受判決後10日內向本院提出上訴書狀，並應
敘述具體理由；其未敘述上訴理由者，應於上訴期間屆滿後20日
內向本院補提理由書（均須按他造當事人之人數附繕本）「切勿
逕送上級法院」。告訴人或被害人如對於本判決不服者，應具備
理由請求檢察官上訴，其上訴期間之計算係以檢察官收受判決正
本之日期為準。
中    華    民    國   100    年    2     月    25    日
                                  書記官  李玫娜
附錄論罪科刑法條全文：
刑法第335條第1項：
意圖為自己或第三人不法之所有，而侵占自己持有他人之物者，
處5年以下有期徒刑、拘役或科或併科1千元以下罰金。
刑法第346條：
意圖為自己或第三人不法之所有，以恐嚇使人將本人或第三人之
物交付者，處6月以上5年以下有期徒刑，得併科1千元以下罰金
。
以前項方法得財產上不法之利益，或使第三人得之者，亦同。
前二項之未遂犯罰之。